最高法院民事判決                              八十六年度台上字第一○四三號
    上  訴  人  甲○○  
    被 上訴 人  ○○人壽保險股份有限公司
    法定代理人  乙○○
    訴訟代理人  賴盛星律師
右當事人間請求給付保險金事件，上訴人對於中華民國八十五年六月十三日台灣高等
法院第二審判決（八十五年度保險上字第五號），提起上訴，本院判決如左：
    主  文
上訴駁回。
第三審訴訟費用由上訴人負擔。
    理  由
本件上訴人主張：伊之配偶許○○於民國七十九年十一月十六日與被上訴人簽訂「○
○○○○○○○終身壽險」契約，約定主契約（壽險契約）之保險金額為新台幣（以
下同）一百萬元，附加契約（即傷害特約）之保險金額亦為一百萬元，自七十九年十
一月十七日起，以終身為保險期間，伊為被保險人許○○身故時之受益人，而許○○
於八十四年四月四日因「酒後嘔吐反逆」（即呼吸道遭嘔吐物阻塞）窒息，意外死亡
，詎被上訴人僅給付主契約部分之死亡保險金與伊，就傷害特約部分之死亡保險金，
則拒予理賠等情，依系爭保險契約附加契約之約定，求為命被上訴人給付一百萬元，
並加付法定遲延利息之判決。
被上訴人則以：被保險人許○○之死亡原因係酒後嘔吐反逆所致，足見許○○呼吸道
吸入之嘔吐物係自胃中吐出之嘔吐物引起窒息死亡，應係其身體內部機能不適所致，
難認係因外來之意外事故所引起，與系爭保險契約附加傷害保險給付特約條款之約定
不符，伊自不負給付系爭保險金之義務等語，資為抗辯。
原審以：上訴人主張其配偶許○○生前向被上訴人投保系爭壽險契約並附加傷害保險
特約，伊為受益人，而許○○意外死亡，依該傷害特約條款約定，請求被上訴人給付
系爭保險金等情，固據提出保險單影本、相驗屍體證明書影本、拒絕理賠通知書影本
等件為證。惟依卷附○○附加傷害保險給付特約條款第三條約定：「被保險人於本特
約有效期間內，因遭遇外來、突發的意外傷害事故，並以此意外傷害事故為直接且單
獨原因，致其身體蒙受傷害或因而殘廢或死亡時，依照本特約約定，給付保險金」。
可知該附加傷害保險給付特約條款，係就被保險人因外來突發的意外事故，致身體受
傷或死亡，保險人方負給付保險金之義務，而所謂外來之事故，應係指來自自身以外
之事故而言。查系爭保險契約被保險人許○○死亡之原因，依台灣嘉義地方法院檢察
署相驗屍體證明書及八十五年四月十八日嘉檢耀仁字第○七四二八號函之記載，均認
係酒後反逆嘔吐物阻塞呼吸道窒息致死。自難認係因外來之意外事故所引起，與系爭
保險契約附加傷害保險給付之特約條款不符。從而，上訴人依系爭保險契約附加契約
之約定，請求被上訴人給付系爭保險金一百萬元及其法定遲延利息，即屬無據，不應
准許，爰廢棄第一審所為上訴人勝訴之判決，改判駁回其訴，經核於法並無違背。上
訴意旨，指摘原審採證認事之職權行使為不當，求予廢棄原判決，非有理由。
據上論結，本件上訴為無理由，依民事訴訟法第四百八十一條、第四百四十九條第一
項、第七十八條，判決如主文。
中      華      民      國    八十六    年       四     月      十      日
                              最高法院民事第四庭
                                  審判長法官  
                                        法官  
                                        法官  
                                        法官  
                                        法官  
      右正本證明與原本無異
                                              書  記  官
中      華      民      國    八十六    年      四      月     二十三   日
                                                                        Ｌ